臺灣臺南地方法院刑事判決　　　　　　　 96年度易字第943號
公　訴　人　臺灣高雄地方法院檢察署檢察官
被　　　告　乙○○
上列被告因詐欺案件，經高雄地方法院檢察署檢察官提起公訴（
九十五年度偵字第二一七九四號），嗣經高雄地方法院移送前來
，本院判決如下：
    主  文
乙○○無罪。
    理    由
一、公訴意旨略以：乙○○於民國八十一年八月二十八日在台北
    大同郵局開立00000000000000號之帳戶（起
    訴書誤載為0000000－0），取得存簿及提款卡後，
    依一般社會生活之通常經驗，可預見提供自己金融帳戶供他
    人使用常與財產犯罪密切相關，且他人取得非本人之存摺帳
    戶等資料之目的在於收取贓款及掩飾犯行不易遭人追查，又
    對於提供帳戶雖無引發他人萌生犯意之確信，但仍以縱若有
    人持以犯罪亦無違反其本意之幫助詐欺犯意，於九十五年八
    月間之某日，在不詳地點，將上開郵局帳戶交予自稱姓名為
    陳正宏之成年男子。而陳正宏等詐騙集團之成員，即基於意
    圖為自己不法所有之犯意聯絡，於同年八月九日二十時許，
    撥打甲○○之電話，佯稱係明發國際金融公司之職員，並告
    知甲○○已中鉅額獎金，惟須先向該公司購買基金方可領取
    中獎款項，要求甲○○立即至提款機匯款，甲○○因不疑有
    他致陷於錯誤，遂於翌日十五時五十五分許，至彰化縣中庄
    仔郵局，匯款新臺幣（以下同）三萬元至乙○○之上開帳戶
    後，再於同日十六時許，以己所有之提款卡，依詐騙集團成
    員之指令辦理轉帳入乙○○之上開帳戶內，合計共四萬元，
    致甲○○受有四萬元之損害。嗣因甲○○發覺有異，始知受
    騙，因認乙○○涉犯刑法第三百三十九條第一項詐欺取財罪
    之幫助罪嫌。
二、按犯罪事實應依證據認定之，無證據不得認定犯罪事實；不
    能證明被告犯罪者，應諭知無罪之判決，刑事訴訟法第一百
    五十四條第二項、第三百零一條第一項分別定有明文。又認
    定不利於被告之事實，須依積極證據，苟積極證據不足為不
    利於被告事實之認定時，即應為有利於被告事實之認定，更
    不必有何有利之證據；認定犯罪事實所憑之證據，雖不以直
    接證據為限，間接證據亦包括在內，然而無論直接或間接證
    據，其為訴訟上之證明，須於通常一般之人均不致有所懷疑
    ，而得確信其為真實之程度者，始得據為有罪之認定，倘其
    證明尚未達到此一程度，而有合理性之懷疑存在時，即無從
    遽為有罪之確信，最高法院分別著有三十年上字第八一六號
    判例及七十六年臺上字第四九八六號判例可資參照。且刑事
    訴訟法第一百六十一條已於九十一年二月八日修正公布，其
    第一項規定：檢察官就被告犯罪事實，應負舉證責任，並指
    出證明之方法。因此，檢察官對於起訴之犯罪事實，應負提
    出證據及說服之實質舉證責任。倘其所提出之證據，不足為
    被告有罪之積極證明，或其指出證明之方法，無從說服法院
    以形成被告有罪之心證，基於無罪推定之原則，自應為被告
    無罪判決之諭知，亦有最高法院九十二年度臺上字第一二八
    號判例意旨可資參照。
三、公訴人認被告涉犯幫助詐欺取財罪嫌，無非以被害人甲○○
    之指訴、彰化縣警察局受理人頭帳戶犯罪案件帳戶警示、電
    話斷話簡便表格、郵政國內匯款執據、中華郵政公司自動櫃
    員機交易明細表、彰化縣警察局彰化分局大竹派出所受理各
    類案件紀錄表、中華郵政股份有限公司儲匯處九十五年十月
    十六日儲字第○九五○○○一七六一號函暨被告帳戶基本資
    料及客戶歷史交易清單、中華郵政股份有限公司台南郵局九
    十五年十一月六日南營密字第○九五一二○一九三八號函暨
    郵政存簿儲金帳戶申請使用電話語音服務申請書等資料為其
    論據。訊據被告乙○○固坦承大同郵局000000000
    00000號之帳戶為其所申請使用，惟堅決否認上開犯行
    ，辯稱：九十五年八月初，我接到自稱陳正宏的電話遊說我
    辦理信用貸款，他要我提出工作證明，我因為在做野台戲所
    以提不出來，他就說那我將存摺、提款卡寄給他，他會把錢
    存入帳戶內，作成榮英電腦公司的薪資匯款證明，這樣就可
    以辦貸款了，但因為薪資存入的證明，他必須還要將錢領出
    來，所以我必須將密碼告訴他，之後他要求我將存摺、提款
    卡及密碼用新竹貨運寄交到桃園南崁站，所以我就將上開東
    西寄給他，當時我因為被卡債逼急了，所以才會這麼做，我
    後來沒有貸到錢等語。
四、經查：
  (一)被害人甲○○接獲詐欺集團成員詐騙電話，而依指示匯款四
    萬元之事實，固據證人即被害人甲○○於警詢及偵查中證述
    甚詳，並有彰化縣警察局受理人頭帳戶犯罪案件帳戶警示、
    電話斷話簡便表格、郵政國內匯款執據、彰化銀行匯款回條
    聯、中華郵政公司自動櫃員機交易明細表及彰化縣警察局彰
    化分局大竹派出所受理各類案件紀錄表為證。惟此僅足以證
    明被害人甲○○確有遭詐欺乙情，實難以據此直接推論被告
    有幫助詐欺甲○○之行為。
  (二)被告自警詢、偵查中，迄至本院準備程序及審理中，均始終
    堅稱：我有於八十一年八月二十八日在中華郵政臺北大同郵
    局開立第00000000000000號帳號，因為我在
    九十五年八月七日之前接獲自稱陳正宏之人的電話，並稱能
    替我辦理個人信貸，如辦個人信貸需薪資證明方可辦理，我
    因從事歌仔戲工作無法提供薪資證明，陳正宏聲稱能幫我處
    理，可以以榮英電腦資訊公司會計職位辦理薪資證明，以便
    辦理信貸，並叫我將上開存摺及提款卡寄到桃園南崁站新竹
    貨運，我在九十五年八月七日從臺南機場旁新竹貨運公司寄
    到桃園南崁站新竹貨運並由張一鵬簽收等語，觀其前後所供
    均互符一致，且並無重大歧異之處，苟非確有其事，實無能
    於歷次陳述均如此相符之理。
  (三)被告於偵查中及本院審理時均確切陳述自稱陳正宏之人電話
    號碼為0000000000號，伊於九十五年八月七日將
    存摺及提款卡以新竹貨運寄到桃園南崁站，收件人為榮英電
    腦資訊等語，經查九十五年八月三日至同年月六日間，被告
    所有0000000000號行動電話有多次與自稱陳正宏
    之人所有0000000000號行動電話之通聯記錄，此
    有和信電訊股份有限公司及台灣大哥大資料查詢資料各一份
    可資佐證。又被告確係於同年八月七日將上揭郵局存摺及提
    款卡以新竹貨運寄至桃園南崁站新竹貨運交「榮英電腦資訊
    」，並由「榮英電腦資訊」於同年月八日簽收後領取乙情，
    有新竹貨運寄貨單一紙及新竹貨運股份有限公司函覆一份在
    卷可憑。又申辦貸款確需財力證明以資評估核貸與否，苟被
    告所稱陳正宏之人確係向被告陳稱欲以現金進出上揭帳戶用
    以製造被告收入之情形，則被告將上揭帳戶及提款卡寄交與
    陳正宏以方便陳正宏處理上揭情形亦屬合理。且衡諸常情，
    被告所稱陳正宏之人所施用之詐術，確足以使通常之一般人
    陷於錯誤而誤信為真實，從而被告辯稱：因從事歌仔戲工作
    無法提供薪資證明，陳正宏聲稱能幫我處理，可以以榮英電
    腦資訊公司會計職位辦理薪資證明，以便辦理信貸等語亦非
    不可採信。佐以被害人甲○○於同年月十日即因受詐欺而匯
    款至被告之上開帳戶，相距被告寄交帳戶之日僅三日，被告
    實無於短時間內發現受詐騙而報警處理之能力。顯見被告辯
    解並非子虛。
  (四)被告所有之上開郵局帳戶自八十一年八月二十八日開戶後，
    至九十五年九月十三日終止前，長達十四年期間均有頻繁之
    多筆小額資金進出，於寄交上揭帳戶之數月前亦有多次自動
    扣繳健保費及國泰人壽之保險費之記錄，此有上開帳戶之交
    易明細資料及國泰人壽保險股份有限公司函覆資料各一份附
    卷足參，堪認上開帳戶為被告一般生活上所經常使用，且被
    告使用上開帳戶之情形均屬正常無訛。衡諸一般常情，幫助
    詐欺者所販售之帳戶，大多為長久未使用之帳戶，以避免經
    常使用之帳戶出售後所造成之不便，被告所有上揭帳戶長達
    十四年間均有如此頻繁之使用紀錄，且被告尚有較不頻繁使
    用之第一銀行之金融帳戶，苟非確因受詐欺而交付上揭帳戶
    期以獲得貸款，實難認被告有何必須交付經常使用之帳戶予
    他人之理。
  (五)綜上應認尚不能僅單憑被告將上揭郵局之存摺及提款卡寄交
    他人之事實，即率爾推論被告犯有幫助詐欺犯行。且依據卷
    內資料及檢察官之舉證，均不足以證明被告曾交付上開帳戶
    供詐欺集團成員使用。此外，復查無其他積極證據，足以證
    明被告確有上開犯行，自難僅憑被害人甲○○之指訴、匯款
    申請書回條影本及交易明細表，遽論被告有何幫助詐欺取財
    之犯行，其犯罪不能證明，參諸前開規定與判例意旨，自應
    諭知被告無罪之判決。
五、按檢察官於提起公訴後，另以函片將被告之犯罪事實移送法
    院聲請併案審理，除該移送之犯罪事實與已經起訴部分間有
    實質上一罪或裁判上一罪關係，為起訴效力所及，受訴法院
    應予合一審判外，並不具起訴之效力，法院自毋庸予以審判
    。最高法院八十九年度台上字第一八二五號判決可資參照。
    從而台灣士林地方法院檢察署檢察官以九十六年度偵字第七
    八一○號被告之犯罪事實與本案為事實上同一案件，為此將
    該案件移送併辦乙節，依法既非屬訴訟上之請求，並無訴之
    存在，本院因檢察官不能證明所起訴本案被告之犯罪事實，
    而為被告無罪之諭知，依據上開最高法院判決之意旨，本院
    自不得就未經起訴之移送併辦部分併予審判（參照最高法院
    八十五年度台上字第一八八五號判決），應就併案部分退回
    檢察官另行處理，併此敘明。
據上論斷，應依刑事訴訟法第三百零一條第一項，判決如主文。
本案經檢察官丙○○到庭執行職務。
中　　華　　民　　國　　96　　年　　11　　月　　14　　日
                  刑事第六庭  審判長法  官  張瑛宗
                                    法  官  孫淑玉
                                    法  官  黃莉莉
以上正本證明與原本無異。
如不服本判決應於收受本判決後10日內向本院提出上訴書狀，並
應敘述具體理由。如未敘述上訴理由者，應於上訴期間屆滿後20
日內向本院補提理由書狀（均須按他造當事人之人數附繕本）「
切勿逕送上級法院」。
  　　　　　　　　　　　　　　　   書記官　許哲萍
中　　華　　民　　國　　96　　年　　11　　月　　15　　日
